【裁判字號】    98,消債更,41
【裁判日期】    980623
【裁判案由】    聲請更生程序
【裁判全文】
臺灣苗栗地方法院民事裁定            98年度消債更字第41號
聲  請  人
即  債務人  甲○○
代  理  人  蔡嘉容律師
上列當事人因消費者債務清理事件聲請更生，本院裁定如下：
    主  文
債務人甲○○自中華民國九十八年六月二十三日下午四時起開始
更生程序。
    理  由
一、按債務人不能清償債務或有不能清償之虞，且無擔保或無優
    先權之債務總額未逾新臺幣（下同）1,200 萬元者，於法院
    裁定開始清算程序或宣告破產前，得向法院聲請更生，消費
    者債務清理條例第3 條、第42條第1 項定有明文。債務人與
    金融機構協商成立者，不得聲請更生或清算，但因不可歸責
    於己之事由，致履行顯有重大困難者，不在此限。前項規定
    ，於消費者債務清理條例施行前，債務人依金融主管機關協
    調成立之中華民國銀行公會會員辦理消費金融案件無擔保債
    務協商機制與金融機構成立之協商準用之，同條例第151 條
    第5 、6 項亦有明定。
二、債務人聲請意旨略以：其因有不能清償債務之情事，遂依照
    中華民國銀行公會會員辦理消費金融案件無擔保債務協商機
    制與最大債權銀行台北富邦商業銀行股份有限公司（下稱台
    北富邦銀行）成立協商，協商條件為自民國95年9 月起分12
    0 期，利率5%，債務人應於每月10日前清償新台幣（下同）
    26,549元。債務人於95年9 月協商成立時，平均每月收入約
    有47,446元左右，扣除每月償還上開協商款項，每月尚有2
    萬元可供聲請人與妻、子勉強維持生活。96年間聲請人每月
    平均收入約47,846元，聲請人亦能依約還款。97年起因建築
    業景氣下滑，聲請人薪水逐月下降，平均月收入僅剩34,810
    元，惟聲請人認薪水下降係一時現象，且既已協商成立不可
    輕言毀諾，乃向親友借貸勉力還款。詎自97年10月至98年3
    月間，縱令加計年終獎金及加班費，聲請人每月平均收入僅
    約33,869元，每月扣除前開協商款後僅餘7 千餘元，已不足
    以維持聲請人與妻、子之生活，不得已於98年3 月間毀諾。
    是聲請人無法按時繳納協商款而毀諾，係屬不可歸責於己之
    事由致履行顯有重大困難，復未經法院裁定開始清算程序或
    破產宣告，爰向本院聲請更生等語。
三、查債務人無擔保或無優先權之債務總額為1,837,958 元，未
    逾1,200 萬元，其前於95年9 月間依照中華民國銀行公會會
    員辦理消費金融案件無擔保債務協商機制與最大債權銀行台
    北富邦銀行成立協商，每月應清償26,549元，嗣於95年9 月
    起債務人依約繳納協商款項31期後，於98年3 月起毀諾等情
    ，業據債務人陳明在卷，並有台北富邦銀行98年6 月11日陳
    報狀附卷可憑，且有債務人所提財團法人金融聯合徵信中心
    當事人綜合信用報告－債務清理條例前置協商專用債權人清
    冊在卷可按，堪信為真。另債務人主張其於95年9 月協商成
    立時，平均每月收入約有47,446元左右，96年間每月平均收
    入約47 ,846 元，97年起債務人之薪水逐月下降，平均月收
    入僅剩34,810元，97年10月至98年3 月止，縱令加計年終獎
    金及加班費，債務人每月平均收入僅約33,869元等情，業據
    提出95及96年度綜合所得稅各類所得資料清單、97年各類所
    得扣繳暨免扣繳憑單、97年10月至98年3 月之員工薪資袋、
    第一銀行活期儲蓄存款存摺明細等件為證，且有本院依職權
    調閱之債務人稅務電子閘門財產所得調件明細表在卷可參，
    亦堪信為真實。爰審酌債務人之妻並無固定工作，而債務人
    自97年10月至98年3 月止，每月平均收入僅約33,869元，如
    依行政院主計處公告之97年度苗栗縣平均每人每月最低生活
    費用9, 829元計算，債務人於上開期間之收入，扣除前開每
    月之協商款26,549元後，所餘7 千餘元，已顯不足以維持其
    自身及妻、子之基本生活。是本件債務人於依約繳納31期款
    後，於98年3 月起無法按時繳納協商款而毀諾，堪認係屬不
    可歸責於己之事由致履行顯有重大困難。此外復查無債務人
    有經法院裁定開始清算或宣告破產之情事，從而其請求依消
    費者債務清理條例裁定准予更生，揆諸首揭規定，核無不合
    ，應予准許，爰裁定如主文。
中    華    民    國    98    年    6     月    23    日
                  民事庭    法  官  王萬金
以上正本係照原本作成。
本件不得抗告。
本裁定已於民國九十八年六月二十三日十六時公告。
                            書記官  劉碧雯
中    華    民    國    98    年    6     月    23    日


司法院資訊處製作；財團法人民間司法改革基金會備份。
